臺灣臺中地方法院交通事件事裁定　　 96年度交聲字第317號
原處分機關　交通部公路總局臺中區監理所豐原監理站
受處分人即
聲明異議人　甲○○
　　　　　　　　　　國民
上列受處分人因違反道路交通管理處罰條例案件，對於交通部公
路總局臺中區監理所（豐原監理站）於民國96年2月9日所為之處
分（原處分案號：豐監稽違字第裁63－GD0000000號裁決書）聲
明異議，本院裁定如下：
    主  文
原處分撤銷。
甲○○不罰。
    理  由
一、本件受處分人略以：受處分人甲○○並沒有購買車號LIL－
    652號機車，所以本件違規之行為人並非受處分人。受處分
    人之國民身分證曾被冒用而申請行動電話、市內電話，此次
    亦是遭到他人冒名而違規，應該是有人冒用其名義購買機車
    並違規遭檢舉等語。
二、原處分機關交通部公路總局臺中區監理所豐原監理站略以：
    本件受處分人甲○○於收受裁決書後，即於96年2月14日到
    監理站填具交通違規陳述單及查詢單，表明係遭他人冒名，
    經監理站函詢臺中市警察局第三分局查明舉發當場情況，該
    局於96年3月9日以中分三交字第09600006232號函查覆以：
    員警於攔檢時已核對駕駛執照、行車執照無誤始舉發。另臺
    中市警察局第二分局則於96年3月24日函覆略稱：甲○○疑
    遭冒用購車，仍待查證中等語。是異議人即受處分人始於
    96年3月28日到站遞送聲明異議狀。而本案係依道路交通管
    理處罰條例第四十八條第一項第二款、第六十三條第一項第
    一款之規定裁處，是否確因遭冒名而合於撤銷原處分改處不
    罰之要件，請貴院裁定等語。
三、程序方面：
  (一)按「受處分人不服第八條主管機關所為之處罰，得於接到裁
    決之翌日起十五日內，向管轄地方法院聲明異議，道路交通
    管理處罰條例第八十七條第一項固定有明文。惟道路交通案
    件處理辦法第十三條規定聲明異議；應以司法狀紙，敘述異
    議之理由，提出於原處分機關為之。原處分機關應於接受異
    議書狀後五日內，將該案卷宗及有關證物，送交該管地方法
    院或其分院交通法庭。違反道路交通管理事件裁決書末附註
    欄亦載明斯七日，則受處分人向原裁決機關聲明異議，請該
    機關轉呈該管地方法院交通法庭，即有所據。然抗告人於收
    受裁決書後旋於八十六年八月二十七日即向上開裁決所提出
    訴願申請書，請求撤銷原處分，即屬聲明異議無疑，並請原
    處分機關即台北市交通事件裁決所轉送，該管地方法院交通
    法庭。原審未予詳查，誤以為抗告於收受裁決書後，於八十
    六年十月二十四日始行異議，進而認為已逾十五日之法定期
    間，難謂該聲明異議不合法，裁定駁回異議，即有未合。」
    ，臺灣高等法院八十七年度交抗字第六號判決可資參照。本
    件受處分人係於96年2月13日收受本件系爭裁決書，並於翌
    日即前往交通部公路總局臺中區監理所豐原監理站填具「交
    通違規陳述單及查詢單」，惟遲至96年3月28日始具狀向本
    院對前開裁決聲明異議等節，有交通部公路總局臺中區監理
    所（豐原監理站）送達證書、交通總局臺中區監理所豐原監
    理站交通違規陳述單及查詢單影本、聲明異議狀在卷可稽，
    堪以認定。依前開說明，聲明異議人雖非於收受前開裁決書
    後二十日內，依道路交通管理處罰條例第八十七條第一項之
    規定向本院聲明異議，惟其既曾於96年2月14日至豐原監理
    站申訴該案係遭他人冒名，並填具交通違規陳述單及查詢單
    ，應認其已具體表明對該處分不服之意思，縱原處分機關未
    依法將該部分聲明異議之意思表示轉至法院，惟揆諸前開說
    明，仍應承認其係在合法之聲明異議期間內。是本院認本件
    聲明異議人聲明異議係於法定期間內而為，尚無何程式上之
    違背而屬適法，合先敘明。
四、實體方面：
  (一)按犯罪事實應依證據認定，無證據不得認定其犯罪事實；又
    不能證明被告犯罪者，應諭知無罪之判決，刑事訴訟法第一
    百五十四條第二項、第三百零一條第一項分別定有明文。法
    院受理交通事件，準用刑事訴訟法之規定，道路交通管理處
    罰條例第八十九條前段亦定有明文，且認定不利於被告之事
    實須依積極證據，苟積極證據不足為不利於被告事實之認定
    時，即應為有利於被告之認定（最高法院三十年臺上字第八
    一六號判例參照），又參酌最高法院七十六年臺上字第四九
    八六號判例「認定犯罪事實所憑之證據，雖不以直接證據為
    限，間接證據亦包括在內，然而無論直接證據或間接證據，
    其為訴訟上之證明，須於通常一般之人均不致有所懷疑，而
    得確得其為真實之程度者，始得據為有罪之認定，倘其證明
    尚末達到此一程度，而有合理之懷疑存在而無從使事實審法
    院得有罪之確信時，即應由法院為諭知被告無罪之判決」意
    旨，於法院審理行為人違反道路交通管理處罰條例案件時，
    當有其適用；故法院於審理行為人違反道路交通管理處罰條
    例案件，當踐行完畢調查證據之程序後，為事實之認定時，
    如就原處分機關所認定之行為人違規之事實仍有合理之訴訟
    上懷疑，而無法百分之百確信行為人確有該當於道路交通管
    理處罰條例各該處罰條文之構成事件事實時，即應依訴訟上
    之待證事實「倘有懷疑，則從被告之利益作解釋」之證據法
    則，作對受處分人有利之認定。
  (二)經查：
  1.車牌號碼號LIL－652號重型機車，有於95年10月1日12時53
    分許，在臺中市三民公園一帶，因駕駛人不依二段式左轉之
    違規，為警當場製單舉發一情，有舉發違反道路交通管理事
    件通知單、車號查詢重型機車車籍在卷可考，固堪信為真實
    。
  2.而本件舉發員警全啟修（目前任職於臺中市警察局第三分局
    健康派出所）經本院於96年6月27日以公務電話聯繫，就其
    是否對曾於95年10月1日（時任臺中市警察局第一分局民權
    派出所員警）12時53分許在臺中市○○路、公園附近取締車
    號LIL－652號重型機車駕駛人不依二段式左轉之違規事由之
    事仍有所記憶詢問，經答覆：「時間過久，且取締違規之案
    件數量太多，目前亦已調離臺中市第一分局民權派出所，故
    對個案取締詳情已不復記憶。」等語，有本院公務電話紀錄
    一份在卷可稽，而此非不符常情，是本院自已無從再依取締
    員警之證詞而認定聲明異議人究否係本件違規之行為人。
  3.再者，本件違規駕駛人於舉發違反道路交通管理事件通知單
    上以及本件違規車輛之車籍資料上所記載之地址皆為「臺中
    市○區○○街430號7樓之2」（一般車籍資料之記載均依照
    過戶登記申請書上所載為據，且本件該車籍資料上並註記牌
    照狀態為：矇領牌照逕行註銷），有該通知單及車號查詢重
    型機車車籍在卷可考，然本件聲明異議人早自84年1月6日起
    即設籍於臺中縣豐原市○○路884巷147弄47號而未曾遷移一
    節，亦有個人基本資料查詢結果一份在卷可稽，是本件違規
    事實之行為人究否係聲明異議人甲○○，已非無疑。
  4.另經本院就前揭卷附舉發違反道路交通管理事件通知單上駕
    駛人（違規人）「張文遠」之簽名形式，與受處分人「交通
    違規陳述單及查詢單」、「聲明異議狀」上姓名欄、具狀人
    之簽名，互相核對、比較之結果，其間有關筆順、勾勒、轉
    折及收筆、書寫之慣性等書寫方式，均明顯有極大之不同，
    實難認為係屬同一人所為。
  5.而本件聲明異議人之名下經登記有車號LIL－652號重型機車
    一節，經臺中市警察局依據其戶籍地址並未曾遷移，而身分
    證亦未曾有遺失紀錄之情形判斷，應係遭歹徒偽造證件冒名
    辦理過戶登記（該案仍由臺中市警察局第二分局持續追查中
    ）等節，有該分局96年3月24日中分二警偵字第0960004906
    號函附卷可查，顯然聲明異議人是否果為本案違規之行為人
    ，並非無疑。
  6.從而，本件縱聲明異議人之姓名、年籍資料均經登錄於舉發
    單上，惟是否遭人冒名，尚有可疑，自不得僅憑舉發單上登
    載聲明異議人之姓名、年籍即率予認定本件聲明異議人確有
    卷附舉發違反道路交通管理事件通知單上所述之違規事實。
    是本件聲明異議人上開所辯，尚堪採信。本案復查無其他積
    極證據足以證明聲明異議人確於前揭時、地有違規之事實。
    從而，本件之違規人是否確為聲明異議人，即應再予詳查，
    原處分機關遽以裁罰，即有未洽，是原處分應予撤銷，並為
    不罰之諭知。
五、綜上所述，本案證據尚有不足，原處分機關遽予裁罰，尚未
    有洽，應認本件異議為有理由，爰撤銷原處分並另為受處分
    人不罰之諭知。
據上論斷，應依道路交通管理處罰條例第八十七條第二項、道路
交通案件處理辦法第二十條，裁定如主文。
中    華    民    國   九十六   年  六  月   二十八   日
                          交通法庭    法  官  林學晴
以上正本證明與原本無異。
如不服本裁定，應於送達後五日內，向本院提出抗告狀。
                                      書記官  賴淵瀛
中    華    民    國   九十六   年  六  月   二十八   日
